【裁判字號】    89,訴,353
【裁判日期】    891006
【裁判案由】    毒品危害防制條例
【裁判全文】
臺灣高雄地方法院刑事判決                          八十九年度訴字第三五三號
    公  訴  人  臺灣高雄地方法院檢察署檢察官
    被      告  乙○○
右列被告因違反毒品危害防制條例案件，經檢察官提起公訴（八十九年度偵字第一五
○八號），甲○判決如左：
    主  文
乙○○運輸第一級毒品，處無期徒刑，褫奪公權終身。
第一級毒品海洛因參小包，合計淨重壹佰壹拾壹點玖柒公克均沒收銷燬之、旅行袋、
黑色皮套各壹只均沒收。
    事  實
一、乙○○前因偽造文書罪，經甲○以七十八年度易字第二一四七號刑事判決科處有
    期徒刑八月，嗣經台灣高等法院台南分院於七十八年九月三十日，以七十八年度
    上訴字第二一九二號刑事判決駁回上訴，並宣告緩刑三年確定（不構成累犯）。
    於緩刑期滿後，仍不知悔改，因在泰國從事礦泉水生意而多次前往泰國，嗣於八
    十九年一月間為攜帶製造礦泉水機器前往泰國，乃邀同友人丙○○協助攜帶機具
    於八十九年一月四日搭機前往泰國，詎乙○○於抵達泰國後，明知海洛因係屬毒
    品危害防制條例第二條第二項所稱之毒品，且係行政院依懲治走私條例第二條第
    四項規定公告之「懲治走私條例公告管制物品項目及其數額」中甲項第四款規定
    之管制進出口之物品，竟為供自己吸食之用，而基於私運管制物品進口及運輸毒
    品犯意，在泰國與緬甸邊界以泰幣（公訴人誤為新台幣）三萬元之價格向不詳姓
    名、年籍之泰籍人士購得海洛因三小包，計毛重一百一十四點八公克（驗後淨重
    一百一十一點九公克），為避免入關時遭查緝，乃將其一中部分藏放在其所有旅
    行袋外側，經折斷後長仍有約四十八公分、半徑半約零點六公分鋁製手把之鋁管
    內，其餘部分則藏放在內褲鬆緊帶內（未據扣案），旋即於八十九年一月九日晚
    間八時，與不知情之友人丙○○自泰國搭機經香港由高雄國際機場將所購得之上
    開海洛因運輸入境，出境後由丙○○驅車載送乙○○至丙○○在高雄縣旗山鎮○
    ○路一五二號住處後，即自行離去，並聯絡其不詳姓名、年籍，綽號為「阿德」
    之成年友人前往高雄縣旗山鎮旗山農校，雙方見面後，即由綽號「阿德」之人開
    車載送乙○○離去，迄於翌日凌晨一時二十五分許，投宿設在高雄市○○區○○
    里○○○鄰○○街八十六號之「歐洲汽車旅館」三○三號房間，綽號「阿德」之
    人並駕車離去，嗣經警據報於同日凌晨三時二十分許，前往乙○○所投宿房間臨
    檢時，在浴室天花板查獲內層先以塑膠袋包紮，中層以牛皮紙包裹後放置在黑色
    皮套內（按原係照像機之皮套）之前揭白色粉末海洛因三小包；在房間牆壁旁扣
    得其所有供藏放及運海洛因所用之前揭旅行袋一只，始知前情。
二、案經高雄市政府警察局移送臺灣高雄地方法院檢察署檢察官偵查起訴。
    理  由
一、訊據被告乙○○雖坦承於八十九年一月四日前往泰國，並於同月九日回台，回到
    台灣後即邀約友人「阿德」同至「歐洲汽車旅館」休息，並施用第一級毒品海洛
    因，惟矢口否認有上開自泰國運送海洛因入境之犯行，辯稱︰查獲毒品非其所有
    ，於警、偵訊時承認係因臨檢警員告以如不承認無法結案，且須於檢察官訊中時
    為相同之供述云云。辯護意旨則以本件所查獲之海洛因頗多，如何藏放於內褲鬆
    緊帶及旅行袋手把鋁管內殊難想像，且據證人丙○○所證旅行帶手把於機場內即
    已折斷，則該海洛豈非在機場時早已散落？是被告之自白顯與事實不符，自不得
    資為論罪科刑之依據云云。惟查：
  （一）被告於八十八年一月十日為警查獲時，在警訊中供稱：「（問︰你所持有之
        海洛因是於何處購得？作何用途？）我是於八十九年一月四日出境到泰國，
        於泰國與緬甸邊界以泰幣三萬元向泰國人購得，準備自已吸食。（問︰你如
        何帶這批毒品通關入境？）我是將海洛因藏於內褲鬆緊帶及旅行袋手把鋁管
        內走私入境。（問︰你於何時開始到泰國走私毒品？共有幾次？毒品銷往何
        處？）我於八十八十年八月十三日開始到泰國做水機生意，共出入境泰國四
        次，這一次才有走私毒品行為。我有吸食海洛因惡習，我是將海洛因羼入香
        菸內吸食。八十九年一月十日凌晨二時左右，在高雄市○○區○○里○○○
        鄰○○街八十六號之「歐洲汽車旅館」三○三號房間內吸食。警於現場所查
        獲之大衛杜夫菸蒂，就是我吸食海洛後所留下，我是八十八年十月間開始吸
        食海洛因，每天吸食二次」等語，有警訊筆錄可憑。而被告於檢察官偵查中
        亦供稱：「海洛因是我的，這些是我從泰國走私進來，要自己施用。我是在
        泰國以三萬元買的，因我有吸食海洛因，我是去泰國做礦泉水工作，而朋友
        請我吃上癮」等語（見偵查卷第十三頁及其背面）。復經檢察官聲請將被告
        羈押時，經甲○訊問被告時亦陳稱︰伊於八十八年十月初即開始施用毒品海
        洛因，最後一次是在八十九年一月九日施用，均係在家中之房間內摻在香煙
        內施用，在此段期間，亦曾在泰國邊境施用，且因為自己施用，在泰國時以
        泰幣三萬元之價格向泰國人購入三包海洛因，約重一百十四點八公克，並帶
        入境台灣等語（見甲○八十九年聲羈字第一五號刑事卷八十九年一月十日訊
        問筆錄）。又甲○勘驗被告在檢察官偵查中接受偵訊及錄音時之錄音帶結果
        ，該錄音帶之內容亦與前揭偵訊筆錄所載大抵相符（甲○八十九年三月一日
        訊問筆錄）。另被告確因施用第一級毒品海洛之部份，亦經甲○以八十九年
        度毒聲字第二三三號裁定送觀察勒戒在案，有裁定正本在卷可憑。
  （二）被告曾四度前往泰國，最後一次係於八十九年一月四日出境前往泰國曼谷，
        同年一月九日自高雄入境之事實，亦有內政部警政署入出境管理局於八十九
        年九月一日，以（八九）境信昌字第六三六Ｏ七號函所檢送之出入境查詢資
        料附在甲○審理卷可憑。扣案之水藍色旅行袋係被告所有，此經被告自承在
        卷，而該旅行袋經甲○送法務部調查局鑑定結果，確在鋁製手把之鋁管斷裂
        口內側檢出海洛因殘留，經送高雄醫學院附設中和紀念醫院檢驗結果，亦檢
        出海洛因成份，分別有法務部調查局八十九年八月十日（八九）陸（一）字
        第八九○五二三三五號鑑驗通知書；同年月二十日（八九）陸（一）字第八
        九○六三八八三號函，及高雄醫學院八十九年三月二十一日，編號Ｂ000
        0000號檢驗報告單一紙附在甲○審理卷可憑。旅行袋手把鋁管內若未曾
        裝有海洛因，何能檢出海洛因遺留？其次，該鋁製手把之鋁管共二條，手把
        經折斷後，其長度仍有約四十八公分、半徑半約零點六公分，有卷附照片可
        按，是將毒品藏放在內運輸入境非無可能，辯護人所辯藏放於鋁製手把內殊
        難想像云云，委無可取。再者，查獲之白粉海洛因三小包確係經警執行臨檢
        時，在被告所投宿之「歐洲汽車旅館」三○三號房間內浴室天花板查獲，查
        獲時該白色粉末海洛因最內層係以塑膠袋包紮，第二層以牛皮紙包裹後放置
        於黑色皮套內（原係供放置照像機所用）之事實，亦經證人即查獲警員陳榮
      城於甲○審理時結證在卷，核與被告所陳相符。而為警查獲之右揭白色粉末
        三小包經送法務部調查局鑑定結果，確係第一級毒品海洛因，合計淨重一一
        一點九七公克，包裝重三點七六公克之事實，有該局八十九年二月三日，編
        號000000000號鑑定通知書附在甲○審理卷可憑，此外，復有受證
        人保護法保護之祕密證人之證詞，及黑色照相機皮套，及旅行袋各一只扣案
        足資佐證。
  （三）被告於甲○調查時，經甲○初次訊問被告供稱︰於八十九年一月八日從泰國
        回國時，並未攜帶海洛因，且當時在旅館內睡覺，警察即跑進來問“東西”
        是否是伊的，那時警察已將毒品拿在手中，並不知毒品何來，而於偵訊時承
        認攜帶毒品回台，係因警察說要伊承認，否則要告訴家母伊吸毒之情，故伊
        會害怕始承認云云（見甲○八十九年二月三日訊問筆錄），又於同年二月十
        一日經甲○再訊以：「為何在偵查中承認海洛因是你自泰國走進來的？」時
        ，被告則另稱：「因我被抓時已多日未好好睡覺，才會亂說」（見上開期日
        訊問筆錄），嗣於八十九年三月一日勘驗其於接受檢察官偵訊及錄音之錄音
        帶時，則供稱是警方叫我這麼說，說這樣說沒事云云，被告前後說詞反覆不
        一，已有可疑，矧前揭證人陳榮城於甲○調查時亦否認於警訊中有對被告刑
        求或脅迫等不當取供之情事，再者，政府查緝毒品日益嚴厲，販賣、走私毒
        品之刑罰非輕，且經常見諸報張、雜誌，被告係國民中學畢業，已據其於警
        訊時陳明在卷，既非目不識丁，且係已近不惑之年，豈有不知承認走私毒品
        後之嚴重後果，是其上開所辯除已為查獲員警所否認外，亦係悖於常情，委
        無可採。又被告藏放毒品之內褲既未扣案，無從證明為不可能，何況走私毒
        品之犯罪手法五花八門，出人意表者所在多有，將毒品藏放在內褲鬆緊帶之
        內蒙混入關非無可能，辯護人此部分所辯亦難為被告有利之認定，且本案查
        獲之過程亦與陷害教唆之情形不符，辯護人就此部份所辯仍不足採。
  （四）證人丙○○於甲○審理時雖到庭證稱：出關時曾見被告一直拉不起皮箱手把
        ，並看見被告將手把折斷云云。惟該旅行袋除其側邊有鋁管製之手把外，正
        上方尚有一塑膠手把，此有照片一幀附在甲○審理卷可憑，如旅行袋側邊手
        把無法正常向上拉起使用，被告盡可使用旅行袋正上方之塑膠手把，將旅行
        袋提領而去，豈有無法拉起，即率予以折斷之理，是證人丙○○所證亦與常
        情相違，應係基於友誼所為迴護之詞，不足採信。至扣案之照相機皮套經送
        高雄市政府警察局鑑識組鑑定結果，雖未檢出可資比對之指紋，有函文一紙
        附卷可憑，惟亦難為被告有利之認定。綜上所述，被告於警、偵訊中所為自
        白顯與事實相符，其事後翻異前供，僅係飾卸之詞不足採信，從而，本件事
        證明確，被告犯行已堪認定。
二、查海洛因不僅係毒品危害防制條例第第二條第一項第一款所稱之第一級毒品，且
    係行政院依懲治走私條例第二條三項所公告之管制物品項目及其數額中甲項第四
    目所管制進出口物品，被告於泰國與緬甸邊界購得後，將之運送進入中華民國境
    內，核其所為，係犯毒品危害防制條例第四條第一項之運輸第一級毒品罪，及懲
    治走私條例第二條第一項之私運管制物品進口罪。被告一運送行為而觸犯上開二
    罪，為想像競合犯，應依刑法第五十五條之規定，從較重之運輸第一級毒品罪論
    處。又被告持有第一級毒品，進而運輸，其持有之低度行為應為運輸之高度行為
    所吸收，不另論其持有第一級毒品罪，公訴人雖於證據及所犯法條欄內漏載懲治
    走私條例第二條第一項之法條，惟於犯罪事實欄已敘及，甲○自應予審究。爰審
    酌被告所運輸之第一級毒品，數量多達一百餘公克，且純度甚高（該海洛因純度
    高達百分之六十四點七一，有上開法務部調查局鑑定通知書在卷可參），助長毒
    品氾濫，危害國人及社會至鉅，情節不輕，且矢口狡賴毫無悔意，並無可憫恕之
    處，而被告前已有如事實欄所示偽造文書之犯行，有台灣高等法院被告全國前案
    紀錄表存卷可按等一切情狀，量處如主文所示之刑。又依被告既經科處無期徒刑
    ，自應依刑法第三十七條第一項之規定，諭知褫奪公權終身。至扣案之第一級毒
    品海洛因三小包（合計淨重一百一十點九公克），係毒品，依毒品危害防制條例
    第十八條第一項前段之規定應為沒收銷燬之諭知；又旅行袋、黑色皮套各一只，
    係供被告運輸毒品犯罪所用之物，應依毒品危害防制條例第十九條第一項之規定
    沒收之。至於，因送鑑驗耗用之毒品既已滅失，自無庸宣告沒收，併此說明。
據上論斷，應依刑事訴訟法第二百九十九條第一項前段，毒品危害防制條例第四條第
一項、第十八條第一項前段、第十九條第一項，懲治走私條例第二條第一項、第十二
條，刑法第十一條、第五十五條、第三十七條第一項，判決如主文。
中      華      民      國    八十九    年      十      月      六      日
                              臺灣高雄地方法院刑事第四庭
                                  審判長  法  官     李嘉興
                                          法  官     王俊隆
                                          法  官     程克琳
右正本證明與原本無異。
如不服本判決，應於判決送達後十日內，向甲○提出上訴狀。
                                          書記官     王麒雄
中    華    民    國      八十九      年      十      月      十六      日
附錄論罪科刑法條
毒品危害防制條例第四條第一項：
製造、運輸、販賣第一級毒品者，處死刑或無期徒刑；處無期徒刑者，得併科新臺幣
一千萬元以下罰金。


司法院資訊處製作；財團法人民間司法改革基金會備份。
